ACORDAO-COMPLETO-2540547

ACÓRDÃO 1905/2022 ATA 32/2022 - PLENÁRIO

VISTOS, relatados e discutidos estes autos de embargos de declaração opostos pela empresa TL Construtora Ltda. e pelas herdeiras do Sr. Israel Beserra de Farias, Neuma de Fa¿tima Costa de Farias, Taise Costa de Farias, Isane Costa de Farias e Louise Costa de Farias, em face do Aco¿rda¿o no 1.146/2022-TCU-Plena¿rio, por meio do qual o Tribunal conheceu de embargos de declaração desses mesmos responsáveis contra o Aco¿rda¿o no 262/2022-TCU-Plena¿rio e no mérito os rejeitou.		
ACORDAM os Ministros do Tribunal de Contas da Unia¿o, reunidos em Sessa¿o do Plenário, ante as razo¿es expostas pelo Relator, em:
9.1. conhecer dos presentes embargos de declarac¿a¿o, com fundamento no art. 34 da Lei 8.443/1992, para, no me¿rito, rejeita¿-los;
9.2. alertar as embargantes que a oposição de novos embargos com caráter protelatório implicará o recebimento de futuras impugnações a esse título como simples petição, conforme art. 287, § 6º, do RI/TCU, sem efeito suspensivo, e poderá ensejar a aplicação da multa prevista no art. 1.026, § 2º, do Código de Processo Civil; e
9.3. dar cie¿ncia desta deliberac¿a¿o a¿s embargantes e aos demais interessados.

Embargos de declaração contra acórdão que apreciou embargos de declaração anteriormente opostos em face de deliberação que não conheceu recursos de reconsideração interpostos pelos  embargantes.

Ministério do Meio Ambiente, dos Recursos Hídricos e da Amazônia Legal.

3. Interessados/Responsáveis/Recorrentes:
3.1. Interessado: Ministério do Meio Ambiente, dos Recursos Hídricos e da Amazônia Legal - Secretaria de Recursos Hídricos.
3.2. Responsáveis: Associação dos Irrigantes da Barragem de Terra Nova (35.446.590/0001-65); Deusiclea Barboza de Castro (XXX.020.671-XX); Eudes Costa de Holanda (XXX.662.873-XX); Félix Cantalício Barreto Cabral (XXX.509.854-XX); I T S - Instituto Terra Social (03.463.763/0001-67); Isane Costa de Farias (XXX.317.905-XX); Israel Beserra de Farias (XXX.513.174-XX); Louise Costa de Farias (XXX.524.975-XX); Luciano de Petribú Faria (XXX.437.076-XX); Mestra Ltda. (03.457.778/0001-12); Neuma de Fatima Costa de Farias (XXX.324.134-XX); Oscar Cabral de Melo (XXX.235.264-XX); Pedro Thadeu Miranda de Argollo Pereira (XXX.377.905-XX); Rui Melo de Carvalho (XXX.198.997-XX); Taise Costa de Farias (XXX.367.215-XX); Tl Construtora Ltda (00.058.984/0001-61).
3.3. Recorrentes: TL Construtora Ltda (00.058.984/0001-61); Neuma de Fatima Costa de Farias (XXX.324.134-XX); Taise Costa de Farias (XXX.367.215-XX); Isane Costa de Farias (XXX.317.905-XX); Louise Costa de Farias (XXX.524.975-XX).

13.1. Ministros presentes: Bruno Dantas (na Presidência), Walton Alencar Rodrigues, Benjamin Zymler, Aroldo Cedraz, Vital do Rêgo, Jorge Oliveira e Antonio Anastasia.
13.2. Ministro-Substituto convocado: Augusto Sherman Cavalcanti.
13.3. Ministros-Substitutos presentes: Marcos Bemquerer Costa, André Luís de Carvalho e Weder de Oliveira.

AUGUSTO NARDES

Ministro Augusto Nardes.

Trata-se de embargos de declarac¿a¿o opostos pela empresa TL Construtora Ltda., e pelas herdeiras do Sr. Israel Beserra de Farias, Neuma de Fa¿tima Costa de Farias, Taise Costa de Farias, Isane Costa de Farias e Louise Costa de Farias, em face do Aco¿rda¿o no no 1.146/2022-TCU-Plena¿rio, por meio do qual o Tribunal conheceu e rejeitou embargos de declaração desses mesmos responsáveis contra o Aco¿rda¿o no 262/2022-TCU-Plena¿rio.
2. 	Reproduzo, a seguir, os termos substanciais em que vazados os presentes aclarato¿rios: 
"MATE¿RIA DE ORDEM PU¿BLICA. CONTRADITO¿RIO E AMPLA DEFESA. 
A Embargante em sede de recurso arguiu mate¿ria de ordem pu¿blica, e que constitui FATO NOVO. 
Trata-se do precedente do TC Processo 016.501/2007-3, em que firmou-se o entendimento pela prescric¿a¿o da pretensa¿o punitiva, em virtude o lapso temporal de mais de 10 anos entre o conve¿nio e a citac¿a¿o das herdeiras, na¿o podendo as mesmas sofrerem condenac¿a¿o de devoluc¿a¿o de valores aos cofres pu¿blicos. 
A empresa TL CONSTRUTORA LTDA EPP, possui¿a como so¿cios o Sr. ISRAEL BESERRA DE FARIAS, e a Sra. NEUMA DE FA¿TIMA COSTA DE FARIAS. 
O Sr. ISRAEL faleceu no dia 16.06.2014, e foi o so¿cio responsa¿vel pela apresentac¿a¿o de defesa nos autos do processo. 
O procedimento foi instaurado visando a apurac¿a¿o de irregularidades no repasse de verbas pu¿blicas, envolvendo servidores pu¿blicos e associac¿o¿es pu¿blicas. 
Houve condenac¿a¿o solida¿ria dos herdeiros do Sr. ISRAEL, quais sejam, Neuma de Fa¿tima Costa de Farias (CPF 181.324.134- 15) , Isane Costa de Farias (CPF XXX.317.905-XX) , Louise Costa de Farias (CPF XXX.524.975-XX) , Taise Costa de Farias (CPF XXX.367.215-XX) . 
As referidas herdeiras, nunca compuseram o quadro so¿cia da empresa TL CONSTRUTORA LTDA EPP, possuindo apenas a condic¿a¿o de herdeiras. 
Ale¿m disso, as herdeiras na¿o tiveram deferidos o contradito¿rio e ampla defesa, vez que na¿o tiveram a oportunidade de apresentarem defesa. 
Jamais poderia ser decretada a condenac¿a¿o solida¿ria das herdeiras. 
Com o falecimento do Sr. ISRAEL, so¿cio administrador da TL CONSTRUTORA LTDA EPP, o presente procedimento deveria ser arquivado, em decorre¿ncia da ause¿ncia de pressuposto de constituic¿a¿o e desenvolvimento va¿lido e regular do processo, conforme preceitua o artigo 212 c/c inciso VI, artigo 169 do Regimento Interno do TCU.
Ale¿m do que ja¿ se passaram mais de 10 anos da ocorre¿ncia da infrac¿a¿o. 
Ademais, nenhum pena e imposic¿a¿o de responsabilidade pode ser imputada a NEUMA DE FA¿TIMA COSTA DE FARIAS, TAISE COSTA DE FARIAS, ISANE COSTA DE FARIAS E LOUISE COSTA DE FARIAS, vez que apenas foram citadas depois de mais de 10 anos da ocorre¿ncia das infrac¿o¿es, devendo ser aplicado o quanto previsto na Instruc¿a¿o Normativa TCU 71/2012, abaixo transcrito: 
Art. 6o Salvo determinac¿a¿o em contra¿rio do Tribunal de Contas da Unia¿o, fica dispensada a instaurac¿a¿o da tomada de contas especial, nas seguintes hipo¿teses: 
I - valor do de¿bito atualizado monetariamente for inferior a R$ 75.000,00; 
II - houver transcorrido prazo superior a dez anos entre a data prova¿vel de ocorre¿ncia do dano e a primeira notificac¿a¿o dos responsa¿veis pela autoridade administrativa competente;. 
TC Processo 016.501/2007-3 
Existe precedente da questa¿o ora trazida, nos termos do TC Processo 016.501/2007-3, cuja decisa¿o segue anexa, e abaixo sua ementa: 
 (...) 
SUMA¿RIO: TOMADA DE CONTAS ESPECIAL. NA¿O COMPROVAC¿A¿O DA BOA E REGULAR APLICAC¿A¿O DOS RECURSOS ORIUNDOS DE CONVE¿NIO. FRAUDE A PROCEDIMENTOS LICITATO¿RIOS. CONLUIO ENTRE AGENTES DO CONCEDENTE, DA CONVENENTE E TERCEIROS CONTRATADOS. ACOLHIMENTO DE PARTE DAS ALEGAC¿O¿ES DE DEFESA. EXCLUSA¿O DE ALGUNS RESPONSA¿VEIS DA RELAC¿A¿O PROCESSUAL. IRREGULARIDADE DAS CONTAS DOS DEMAIS ENVOLVIDOS. IMPUTAC¿A¿O DE DE¿BITO, APLICAC¿A¿O DE MULTA E DECLARAC¿A¿O DE INIDONEIDADE DE PESSOAS JURI¿DICAS PARA CONTRATAR COM A ADMINISTRAC¿A¿O PU¿BLICA FEDERAL. EMBARGOS DE DECLARAC¿A¿O. INTEMPESTIVIDADE DE UM DOS RECURSOS EM RELAC¿A¿O A PARTE DAS EMBARGANTES QUE O SUBSCREVEM. CONHECIMENTO DESSES EMBARGOS EM RELAC¿A¿O A¿S DEMAIS RECORRENTES, ASSIM COMO DOS DEMAIS DECLARATO¿RIOS. EXISTE¿NCIA DE OMISSO¿ES QUE, APO¿S SUPRIDAS, NA¿O ENSEJAM QUALQUER ALTERAC¿A¿O NO DECISUM EMBARGADO. OCORRE¿NCIA DE CERCEAMENTO DE DEFESA POR LONGO DECURSO DE PRAZO ENTRE AS ILICITUDES ATRIBUI¿DAS A RESPONSA¿VEL FALECIDO E O CHAMAMENTO DE SUAS HERDEIRAS AOS AUTOS. AFASTAMENTO DESSAS INTERESSADAS DA CONDENAC¿A¿O SOLIDA¿RIA EM DE¿BITO E DA PRESENTE RELAC¿A¿O PROCESSUAL. 
No TC Processo 016.501/2007-3, firmou-se o entendimento pela prescric¿a¿o da pretensa¿o punitiva, em virtude o lapso temporal de mais de 10 anos entre o conve¿nio e a citac¿a¿o das herdeiras, na¿o podendo as mesmas sofrerem condenac¿a¿o de devoluc¿a¿o de valores aos cofres pu¿blicos , conforme trechos da decisa¿o abaixo transcrito: 
44. Como excec¿a¿o, constam argumentos centrados naocorre¿ncia de cerceamento de defesa por na¿o participac¿a¿o em procedimento instaurado para apurac¿a¿o de possi¿veis irregularidades e por decurso de mais de dez anos entre as infrac¿o¿es atribui¿das ao Sr. Israel Beserra de Farias e a citac¿a¿o das herdeiras desse ex-servidor.
 45. Cabe inicialmente esclarecer a¿s referidas herdeiras que o fato de terem elas ficado alheias a¿s apurac¿o¿es levadas a termo no, porquanto, segundo paci¿fica jurisprude¿ncia deste Tribunal (Aco¿rda¿os 1.836/2018 de Plena¿rio, 9.348/2020, 645/2020 e 5.841/2018 de 1a Ca¿mara, 798/2020, 1.662/2019 e 2.016/2018 de 2a Ca¿mara, este u¿ltimo de minha relatoria e os demais relatados pelos Ministros Vital do Re¿go, Benjamin Zymler, Walton Alencar Rodrigues, Bruno Dantas, Augusto Nardes e Andre¿ Lui¿s de Carvalho) , a garantia ao contradito¿rio e a¿ ampla defesa ocorre na fase externa da TCE, com o chamamento dos responsa¿veis aos autos mediante citac¿a¿o va¿lida, exatamente como ocorreu neste TC Processo 016.501/2007-3, em que as ora embargantes foram regularmente citadas (pec¿as 108 a 112 e 116 a 119) , tendo, contudo, deixado transcorrer in albis o prazo que lhes foi concedido para apresentac¿a¿o de alegac¿o¿es de defesa.
46. Por outro lado, ha¿ que se admitir a plausibilidade da tese de cerceamento de a¿mbito do MMA na¿o caracteriza cerceamento de defesa por decurso de mais de dez anos entre as infrac¿o¿es atribui¿das ao Sr. Israel Beserra de Farias e a citac¿a¿o das herdeiras desse ex-servidor. E aqui me refiro a¿s quatro herdeiras, independentemente de na¿o estar conhecendo dos Embargos em comento relativamente a tre¿s delas, eis que se trata de causa de nulidade do Aco¿rda¿o 2.010/2019-TCU-Plena¿rio, a qual, alia¿s, esta¿ Sendo arguida na primeira oportunidade em que essas interessadas
se manifestam nos presentes autos, merecendo, portanto, em consona¿ncia com o art. 278 da Lei 13.105/2015, ser analisada.
47. Observe-se que a citac¿a¿o das Sras. Isane Costa de Farias, Louise Costa de Farias, Neuma de Fa¿tima Costa de Farias e Taise Costa de Farias somente foi autorizada em 14/11/2016 (pec¿a 107) , consumando-se em 24/11/2016 (pec¿as 108 a 112 e 116 a 119) , ou seja, muito depois do transcurso de dez anos contados das ilicitudes atribui¿das ao Sr. Israel Beserra de Farias mediante desconsiderac¿a¿o da personalidade juri¿dica da T.L. Construtora Ltda., cuja participac¿a¿o nas irregularidades perpetradas no bojo do Conve¿nio MMA/SRH 5/2001 se exauriu em meados de 2001, quando do recebimento dos pagamentos impugnados nesta TCE (pec¿a 32, p. 34-36, 39 e 41-42) .
49. Pugno, portanto, pela exclusa¿o das herdeiras do Sr. Israel Beserra de Farias da condenac¿a¿o solida¿ria em de¿bito objeto do subitem 9.6.2 do Aco¿rda¿o 2.010/2019-TCU-Plena¿rio, o que, entretanto, na¿o aproveita a empresa T.L. Construtora Ltda., cuja citac¿a¿o foi ordenada em 15/12/2009 (pec¿a 51, p. 22) , ou seja, antes de escoado o prazo decenal a que se refere o art. 6o, inciso II, da IN- TCU 71/2012. 
Ademais, no TC. Processo 016.501/2007-3, foi destacado o fato de que entendimento semelhante de exclusa¿o da condenac¿a¿o dos herdeiros foi firmado em face do Sr. Rui Melo de Carvalho, conforme trecho abaixo transcrito: 
Nessas circunsta¿ncias, a essas herdeiras deveria ter sido dado pelo Aco¿rda¿o 2.010/2019-TCU-Plena¿rio o mesmo encaminhamento adotado na ocasia¿o relativamente aos herdeiros de outro gestor falecido arrolado como responsa¿vel nesta TCE, qual seja, o Sr. Rui Melo de Carvalho, sobre quem assim me posicionei naquela assentada: 
"53. Quanto a¿s irregularidades apuradas e a¿ responsabilizac¿a¿o do Sr. Rui Melo de Carvalho, acolho a manifestac¿a¿o da SEC-CE e incorporo seu exame a¿s minhas razo¿es de decidir, destacando apenas o seguinte trecho da instruc¿a¿o constante da pec¿a 126: 
89.4.5. De acordo com as apurac¿o¿es na esfera judicial e no a¿mbito interno do MMA (sindica¿ncia e PAD) , o consultor Rui Melo de Carvalho era o principal agente das irregularidades, pois agia em conjunto com as ONGs convenentes para a obtenc¿a¿o dos recursos federais, via assinatura de conve¿nios, que, posteriormente, tinham sua execuc¿a¿o fraudada, com a entrega de produtos que, na verdade, na¿o atendiam a¿ finalidade dos ajustes e visavam apenas ao desvio desses recursos. 
89.4.6. Na¿o ha¿ impedimento para que ocorra o julgamento pela irregularidade das contas do referido consultor, revel nesta TCE, pois sua citac¿a¿o editali¿cia foi efetivada em 25/3/2010 (Edital 418/2010 - pec¿a 57, p. 51-53) , antes, portanto, de seu falecimento, em 2015. (...) 
89.4.8. Em face do longo tempo decorrido desde a ocorre¿ncia das irregularidades, no ano de 2000, qualquer provide¿ncia que vise, por exemplo, a¿ localizac¿a¿o de sucessores do Sr. Rui Melo de Carvalho e/ou a¿ verificac¿a¿o da existe¿ncia de processo de inventa¿rio, encontrara¿ barreira nos princi¿pios constitucionais do contradito¿rio e da ampla defesa, que, certamente, na¿o poderiam ser exercidos a contento pelas pessoas que viessem a ser chamadas a esta TCE para justificar os atos praticados ha¿ dezesseis anos pelo referido responsa¿vel falecido. 
89.5. Em face do expendido, conclui-se no sentido de que seja declarada a revelia do Sr. Rui Melo de Carvalho (falecido - cf. pec¿a 125) , com julgamento pela irregularidade das contas do referido responsa¿vel, todavia, sem a imputac¿a¿o de de¿bito e multa. 
54. Dessa forma, em relac¿a¿o ao Sr. Rui Melo de Carvalho, entendo bastante o reconhecimento da revelia e o julgamento pela irregularidade de suas contas." (destaques na¿o constam no original) 
Assim, diante da questa¿o de ordem ora suscitada REQUER A EXCLUSA¿O DAS HERDERIAS DO SR. ISRAEL BESERRA DE FARIAS DA CONDENAC¿A¿O SOLIDA¿RIA EM DE¿BITO."
	
	É o relatório.

Angela Maria Soares Cabral, representando Félix Cantalício Barreto Cabral; Alexandre Melo Soares (24518/OAB-DF), representando Paulo Ramiro Perez Toscano; Adeilson Amancio dos Santos (30.254/OAB-BA), Jose Francisco Bastos Filho (8504/OAB-BA) e outros, representando Neuma de Fatima Costa de Farias; Tarcísio Menezes Oliveira (15857/OAB-BA), Roberto Silva Soledade (16627/OAB-BA) e outros, representando Mestra Ltda.; Adeilson Amancio dos Santos (30.254/OAB-BA) e Francisco Bastos Filho (8.504/OAB-BA), representando TL Construtora Ltda; Adeilson Amancio dos Santos (30.254/OAB-BA), Jose Francisco Bastos Filho (8504/OAB-BA) e outros, representando Louise Costa de Farias; Adeilson Amancio dos Santos (30.254/OAB-BA), Jose Francisco Bastos Filho (8504/OAB-BA) e outros, representando Taise Costa de Farias; Matheus Machado Mendes de Figueiredo (6597-E/OAB-DF), Thaís Silveira Dumont de Aguiar (23242/OAB-DF) e outros, representando Raymundo Cesar Bandeira de Alencar; Tarcísio Menezes Oliveira (15857/OAB-BA), Roberto Silva Soledade (16627/OAB-BA) e outros, representando Pedro Thadeu Miranda de Argollo Pereira; Adeilson Amancio dos Santos (30.254/OAB-BA), Jose Francisco Bastos Filho (8504/OAB-BA) e outros, representando Isane Costa de Farias; Celso Negrão da Fonseca Júnior (22177/OAB-BA), Fabiana Bastos de Oliveira (24572/OAB-BA) e outros, representando Israel Beserra de Farias; Arlindo Gomes Miranda (142862/OAB-SP), representando Luciano de Petribú Faria; Francisco Bastos Filho (30.254/OAB-BA), representando TL Construtora Ltda., Neuma de Fa¿tima Costa de Farias, Taise Costa de Farias, Isane Costa de Farias e Louise Costa de Farias.

Não atuou.

TOMADA DE CONTAS ESPECIAL. NA¿O COMPROVAC¿A¿O DA BOA E REGULAR APLICAC¿A¿O DOS RECURSOS ORIUNDOS DE CONVE¿NIO. FRAUDE. CITAC¿A¿O DOS RESPONSA¿VEIS. CONTAS IRREGULARES. DE¿BITO. PRESCRIC¿A¿O DA PRETENSA¿O PUNITIVA DO TCU. EMBARGOS DE DECLARAC¿A¿O. AUSE¿NCIA DE OMISSA¿O, OBSCURIDADE E/OU CONTRADIC¿A¿O. REJEIC¿A¿O. PEC¿A RECURSAL NOMINADA "RECURSO DE REEXAME" PROCESSADA COMO RECURSO DE RECONSIDERAC¿A¿O. NA¿O CONHECIMENTO. EMBARGOS DE DECLARAC¿A¿O. CONHECIMENTO. REJEIC¿A¿O. NOVOS EMBARGOS DE DECLARAÇÃO. CONHECIMENTO. REJEIÇÃO. ALERTA.

TOMADA DE CONTAS ESPECIAL (TCE)

não atuou.

Trago ao colegiado embargos de declarac¿a¿o opostos pela empresa TL Construtora Ltda. e pelas herdeiras do Sr. Israel Beserra de Farias, Neuma de Fa¿tima Costa de Farias, Taise Costa de Farias, Isane Costa de Farias e Louise Costa de Farias, em face do Aco¿rda¿o no 1.146/2022-TCU-Plena¿rio, por meio do qual o Tribunal conheceu e, no mérito, rejeitou embargos de declaração desses mesmos responsáveis contra o Aco¿rda¿o no 262/2022-TCU-Plena¿rio.
2.	Inicialmente, conheço dos recursos, uma vez preenchidos os requisitos de admissibilidade previstos nos arts. 32, inciso II, e 34 da Lei 8.443/1992.
3.	No me¿rito, os aclarato¿rios devem ser rejeitados, tendo em vista que os argumentos trazidos pelas recorrentes na¿o confirmam a suposta omissa¿o apontada no aco¿rda¿o embargado, nos termos que explicito neste voto.
4.	As embargantes arguem, a título de omissão no julgado, o que chamam de "mate¿ria de ordem pu¿blica, e que constitui FATO NOVO. Trata-se do precedente do TC 016.501/2007- 3, em que firmou-se o entendimento pela prescric¿a¿o da pretensa¿o punitiva, em virtude o lapso temporal de mais de 10 anos entre o conve¿nio e a citac¿a¿o das herdeiras, na¿o podendo as mesmas sofrerem condenac¿a¿o de devoluc¿a¿o de valores aos cofres pu¿blicos".
5.	Ainda segundo as embargantes, "nunca compuseram o quadro social da empresa TL Construtora Ltda. EPP, possuindo apenas a condic¿a¿o de herdeiras, e que nessa condição na¿o tiveram deferidos o contradito¿rio e ampla defesa, uma vez que na¿o tiveram a oportunidade de apresentarem defesa. Assim, jamais poderia ter sido decretada a condenac¿a¿o solida¿ria das mesmas".
6.	No entanto, na¿o ocorreu a alegada omissa¿o, uma vez que a deliberação questionada não examinou essas questões, nem poderia tê-lo feito, simplesmente porque não foram suscitadas pelas recorrentes naqueles aclaratórios.
7.	Com efeito, nos embargos apreciados pelo acórdão ora questionado, foi suscitada discussão relativa à possível omissão na deliberação do Tribunal proferida no Aco¿rda¿o no 262/2022-TCU-Plena¿rio, por meio do qual o Tribunal na¿o conheceu de recurso de reconsiderac¿a¿o interposto pelas responsa¿veis contra o Aco¿rda¿o no 2.618/2021-TCU-Plena¿rio, em virtude de preclusa¿o consumativa, uma vez que essas responsáveis já haviam manejado recurso de reconsideração, conhecidos pelo Tribunal e com negativa de provimento, nos termos do Acórdão 2304/2021-TCU-Plenáriolena¿rio.
8.	Naquela ocasião, foi apresentada a fundamentação da decisão, cujo excerto do voto condutor reproduzo a seguir:
"6. Ale¿m disso, mister esclarecer a¿s embargantes da impossibilidade te¿cnica de se examinar a pec¿a apresentada como 'recurso de reexame', em 'conformidade com o devido processo legal', como ora requerem, simplesmente porque referido tipo recursal inexiste na processuali¿stica do Tribunal de Contas da Unia¿o, seja na sua Lei Orga¿nica, tampouco no seu Regimento Interno, que, nos processos desta natureza preveem recurso de reconsiderac¿a¿o e recurso de revisa¿o, ale¿m dos embargos de declarac¿a¿o. 
7. Assim, considero que a medida adotada pelo exame te¿cnico, ratificada pelo Ministe¿rio Pu¿blico junto ao TCU e posteriormente homologada pelo Tribunal, por interme¿dio do Aco¿rda¿o no 2.618/2021- TCU-Plena¿rio, e¿ a que melhor se coaduna com o devido processo legal, reclamado pelas embargantes, bem como com os princi¿pios da ampla defesa e do contradito¿rio, igualmente reclamados, uma vez que o exame da pec¿a inicial como recurso de reconsiderac¿a¿o, tipo recursal cabi¿vel neste processo e nesta fase processual, como foi feito, vai permitir aos responsa¿veis, eventualmente, manejarem o recurso de revisa¿o, acaso observados os requisitos dessa natureza recursal. 
8. De qualquer forma, eventual exame da pec¿a inicial como 'recurso de reexame', como requerem as embargantes, melhor sorte na¿o lhes traria, uma vez que, inexistindo na processuali¿stica do Tribunal, na¿o poderia ser conhecido pelo Relator ou pela Corte." 
9.	Por oportuno, registro que a via dos embargos de declaração é estreita e se presta, nos termos do Código de Processo Civil, para esclarecer obscuridade ou eliminar contradição, suprir omissão de ponto ou questão sobre o qual devia se pronunciar o juiz de ofício ou a requerimento e corrigir erro material. 
10.	Assim, considerando que tais matérias não foram suscitadas pelas recorrentes por ocasião do recurso apreciado pelo Tribunal, configurando-se, nessa fase processual, inovação argumentativa, com vistas à rediscussão do mérito, o que se mostra incabível em sede de embargos de declaração, devem os presentes embargos ser rejeitados.
11.	Não obstante, tendo em vista que as embargantes alegam matéria de ordem pública, que teria culminado em prejuízo ao exercício da ampla defesa e do contraditório, bem como relativa à prescrição e ao não exame de precedente do Tribunal, passo a examinar os elementos apontados pelas embargantes.
12.	Prescrutando os autos, verifico que a peça processual dos presentes embargos de declaração (peça 350, datada de 13/6/2022) , a rigor, reproduz, nos seus exatos termos, a íntegra da peça 277, denominada Questão de Ordem/Matéria de Ordem Pública, datada de 20/11/2020 e subscrita pelo mesmo procurador (Dr. Francisco Bastos Filho, OAB-BA 30.254) , por mim acolhida como memoriais quando do julgamento do recurso de reconsideração dessas responsáveis (Acórdão 2304/2021-TCU-Plenáriolena¿rio, por intermédio do qual o Tribunal conheceu e negou provimento aos referidos recursos) , conforme registrei no voto que fundamentou essa deliberação, verbis:
"21. No que se refere a¿ petic¿a¿o protocolada pelos responsa¿veis e juntada aos autos apo¿s ana¿lise da unidade recursal, e na¿o analisada pelo Ministe¿rio Pu¿blico, em vista da proposta de arquivamento do douto Parquet, (pec¿a 277) , na¿o cabe o conhecimento e o exame desses estudos como elemento de defesa, raza¿o pela qual os recebo como memorial, ante o disposto no art. 160, § 3o, do Regimento Interno do TCU. Neste sentido cito o contido nos Aco¿rda¿os 689/2015-TCU-1a Ca¿mara (Rel. Min. Walton Alencar Rodrigues) ; 1.088/2016-TCU-Plena¿rio (Rel. Min. Bruno Dantas) : 11.380/2016-TCU- 2a Ca¿mara (Rel. Min. Ana Arraes) ."
13.	Além disso, na sequência processual, por provocação dessas responsáveis, aquela peça 277 foi exaustivamente examinada por ocasião da discussão do Acórdão 2618/2021-TCU-Plenário, no qual foram apreciados embargos de declaração dessas mesmas responsáveis contra o Acórdão 2304/2021-TCU-Plenáriolena¿rio, proferido em sede de recurso de reconsideração, ambos por mim relatados. 
14.	Por elucidativo, no sentido de evidenciar a identidade entre as peças 277 e 350 dos autos, e o tratamento das questões suscitadas, especialmente as relativas ao alegado prejuízo ao contraditório e à ampla defesa e à não análise da prescrição, reproduzo o trecho do voto que abordou a discussão a que me refiro:
"4. De pronto, afirmo que na¿o ha¿ omissa¿o no Aco¿rda¿o embargado no que se refere a¿ petic¿a¿o protocolada pelos responsa¿veis e juntada aos autos apo¿s ana¿lise da unidade recursal (pec¿a 277) , uma vez que esta foi recebida como memorial, ante o disposto no art. 160, § 3o, do Regimento Interno do TCU e o contido nos Aco¿rda¿os 689/2015-TCU-1a Ca¿mara (Rel. Min. Walton Alencar Rodrigues) ; 1.088/2016-TCU-Plena¿rio (Rel. Min. Bruno Dantas) ; 11.380/2016-TCU-2a Ca¿mara (Rel. Min. Ana Arraes) . No entanto, em nome do princi¿pio da ampla defesa e da busca da verdade material, trago os argumentos apresentados pelas embargantes no respectivo documento (pec¿a 277) , como se segue: 
"A empresa TL CONSTRUTORA LTDA EPP, possui¿a como so¿cios o Sr. ISRAEL BESERRA DE FARIAS, e a Sra. NEUMA DE FA¿TIMA COSTA DE FARIAS.
O Sr. ISRAEL faleceu no dia 16.06.2014, e foi o so¿cio responsa¿vel pela apresentac¿a¿o de defesa nos autos do processo. 
O procedimento foi instaurado visando a apurac¿a¿o de irregularidades no repasse de verbas pu¿blicas, envolvendo servidores pu¿blicos e associac¿o¿es pu¿blicas.
Houve condenac¿a¿o solida¿ria dos herdeiros do Sr. ISRAEL, quais sejam, Neuma de Fa¿tima Costa de Farias (CPF 181.324.134-15) , Isane Costa de Farias (CPF 033.317.905-67) , Louise Costa de Farias (CPF 027.524.975-12) , Taise Costa de Farias (CPF 010.367.215- 07) . 
As referidas herdeiras, nunca compuseram o quadro so¿cia da empresa TL CONSTRUTORA LTDA EPP, possuindo apenas a condic¿a¿o de herdeiras.
Ale¿m disso, as herdeiras na¿o tiveram deferidos o contradito¿rio e ampla defesa, vez que na¿o tiveram a oportunidade de apresentarem defesa. Jamais poderia ser decretada a condenac¿a¿o solida¿ria das herdeiras. 
Com o falecimento do Sr. ISRAEL, so¿cio administrador da TL CONSTRUTORA LTDA EPP, o presente procedimento deveria ser arquivado, em decorre¿ncia da ause¿ncia de pressuposto de constituic¿a¿o e desenvolvimento va¿lido e regular do processo, conforme preceitua o artigo 212 c/c inciso VI, artigo 169 do Regimento Interno do TCU. 
Ale¿m do que ja¿ se passaram mais de 10 anos da ocorre¿ncia da infrac¿a¿o. 
Ademais, nenhum pena e imposic¿a¿o de responsabilidade pode ser imputada a NEUMA DE FA¿TIMA COSTA DE FARIAS, TAISE COSTA DE FARIAS, ISANE COSTA DE FARIAS E LOUISE COSTA DE FARIAS, vez que apenas foram citadas depois de mais de 10 anos da ocorre¿ncia das infrac¿o¿es, devendo ser aplicado o quanto previsto na Instruc¿a¿o Normativa TCU 71/2012, abaixo transcrito: 
Art. 6o Salvo determinac¿a¿o em contra¿rio do Tribunal de Contas da Unia¿o, fica dispensada 
a instaurac¿a¿o da tomada de contas especial, nas seguintes hipo¿teses: I - valor do de¿bito atualizado monetariamente for inferior a R$ 75.000,00; 
II - houver transcorrido prazo superior a dez anos entre a data prova¿vel de ocorre¿ncia do dano e a primeira notificac¿a¿o dos responsa¿veis pela autoridade administrativa competente. 
TC Processo 016.501/2007-3
Existe precedente da questa¿o ora trazida, nos termos do TC Processo 016.501/2007-3, cuja decisa¿o segue anexa, e abaixo sua ementa:
 (...) 
EMBARGOS DE DECLARAC¿A¿O. INTEMPESTIVIDADE DE UM DOS RECURSOS EM RELAC¿A¿O A PARTE DAS EMBARGANTES QUE O SUBSCREVEM. CONHECIMENTO DESSES EMBARGOS EM RELAC¿A¿O A¿S DEMAIS RECORRENTES, ASSIM COMO DOS DEMAIS DECLARATO¿RIOS. EXISTE¿NCIA DE OMISSO¿ES QUE, APO¿S SUPRIDAS, NA¿O ENSEJAM QUALQUER ALTERAC¿A¿O NO DECISUM EMBARGADO. OCORRE¿NCIA DE CERCEAMENTO DE DEFESA POR LONGO DECURSO DE PRAZO ENTRE AS ILICITUDES ATRIBUI¿DAS A RESPONSA¿VEL FALECIDO E O CHAMAMENTO DE SUAS HERDEIRAS AOS AUTOS. AFASTAMENTO DESSAS INTERESSADAS DA CONDENAC¿A¿O SOLIDA¿RIA EM DE¿BITO E DA PRESENTE RELAC¿A¿O PROCESSUAL. 
No TC Processo 016.501/2007-3, firmou-se o entendimento pela prescric¿a¿o da pretensa¿o punitiva, em virtude o lapso temporal de mais de 10 anos entre o conve¿nio e a citac¿a¿o das herdeiras, na¿o podendo as mesmas sofrerem condenac¿a¿o de devoluc¿a¿o de valores aos cofres pu¿blicos, conforme trechos da decisa¿o abaixo transcrito: 
44. Como excec¿a¿o, constam argumentos centrados na ocorre¿ncia de cerceamento de defesa por na¿o participac¿a¿o em procedimento instaurado para apurac¿a¿o de possi¿veis irregularidades e por decurso de mais de dez anos entre as infrac¿o¿es atribui¿das ao Sr. Israel Beserra de Farias e a citac¿a¿o das herdeiras desse ex-servidor. 
45. Cabe inicialmente esclarecer a¿s referidas herdeiras que o fato de terem elas ficado alheias a¿s apurac¿o¿es levadas a termo no a¿mbito do MMA na¿o caracteriza cerceamento de defesa, porquanto, segundo paci¿fica jurisprude¿ncia deste Tribunal (Aco¿rda¿os 1.836/2018 de Plena¿rio, 9.348/2020, 645/2020 e 5.841/2018 de 1a Ca¿mara, 798/2020, 1.662/2019 e2.016/2018 de 2a Ca¿mara, este u¿ltimo de minha relatoria e os demais relatados pelos Ministros Vital do Re¿go, Benjamin Zymler, Walton Alencar Rodrigues, Bruno Dantas, Augusto Nardes e Andre¿ Lui¿s de Carvalho) , a garantia ao contradito¿rio e a¿ ampla defesa ocorre na fase externa da TCE, com o chamamento dos responsa¿veis aos autos mediante citac¿a¿o va¿lida, exatamente como ocorreu neste TC Processo 016.501/2007-3, em que as ora embargantes foram regularmente citadas (pec¿as 108 a 112 e 116 a 119) , tendo, contudo, deixado transcorrer in albis o prazo que lhes foi concedido para apresentac¿a¿o de alegac¿o¿es de defesa. 
46. Por outro lado, ha¿ que se admitir a plausibilidade da tese de cerceamento de defesa por decurso de mais de dez anos entre as infrac¿o¿es atribui¿das ao Sr. Israel Beserra de Farias e a citac¿a¿o das herdeiras desse ex-servidor. E aqui me refiro a¿s quatro herdeiras, independentemente de na¿o estar conhecendo dos Embargos em comento relativamente a 
tre¿s delas, eis que se trata de causa de nulidade do Aco¿rda¿o 2.010/2019-TCU-Plena¿rio, a qual, alia¿s, esta¿ sendo arguida na primeira oportunidade em que essas interessadas se manifestam nos presentes autos, merecendo, portanto, em consona¿ncia com o art. 278 da Lei 13.105/2015, ser analisada. 
47. Observe-se que a citac¿a¿o das Sras. Isane Costa de Farias, Louise Costa de Farias, Neuma de Fa¿tima Costa de Farias e Taise Costa de Farias somente foi autorizada em 14/11/2016 (pec¿a 107) , consumando-se em 24/11/2016 (pec¿as 108 a 112 e 116 a 119) , ou seja, muito depois do transcurso de dez anos contados das ilicitudes atribui¿das ao Sr. Israel Beserra de Farias mediante desconsiderac¿a¿o da personalidade juri¿dica da T.L. Construtora Ltda., cuja participac¿a¿o nas irregularidades perpetradas no bojo do Conve¿nio MMA/SRH 5/2001 se exauriu em meados de 2001, quando do recebimento dos pagamentos impugnados nesta TCE (pec¿a 32, p. 34-36, 39 e 41-42) . 
49. Pugno, portanto, pela exclusa¿o das herdeiras do Sr. Israel Beserra de Farias da condenac¿a¿o solida¿ria em de¿bito objeto do subitem 9.6.2 do Aco¿rda¿o 2.010/2019-TCU- Plena¿rio, o que, entretanto, na¿o aproveita a empresa T.L. Construtora Ltda., cuja citac¿a¿o foi ordenada em 15/12/2009 (pec¿a 51, p. 22) , ou seja, antes de escoado o prazo decenal a que se refere o art. 6o, inciso II, da IN-TCU 71/2012. 
Ademais, no TC. Processo 016.501/2007-3, foi destacado o fato de que entendimento semelhante de exclusa¿o da condenac¿a¿o dos herdeiros foi firmado em face do Sr. Rui Melo de Carvalho, conforme trecho abaixo transcrito: 
Nessas circunsta¿ncias, a essas herdeiras deveria ter sido dado pelo Aco¿rda¿o 2.010/2019- TCU-Plena¿rio o mesmo encaminhamento adotado na ocasia¿o relativamente aos herdeiros de outro gestor falecido arrolado como responsa¿vel nesta TCE, qual seja, o Sr. Rui Melo de Carvalho, sobre quem assim me posicionei naquela assentada: 
"53. Quanto a¿s irregularidades apuradas e a¿ responsabilizac¿a¿o do Sr. Rui Melo de Carvalho, acolho a manifestac¿a¿o da SEC-CE e incorporo seu exame a¿s minhas razo¿es de decidir, destacando apenas o seguinte trecho da instruc¿a¿o constante da pec¿a 126:89.4.5. De acordo com as apurac¿o¿es na esfera judicial e no a¿mbito interno do MMA (sindica¿ncia e PAD) , o consultor Rui Melo de Carvalho era o principal agente das irregularidades, pois agia em conjunto com as ONGs convenentes para a obtenc¿a¿o dos recursos federais, via assinatura de conve¿nios, que, posteriormente, tinham sua execuc¿a¿o fraudada, com a entrega de produtos que, na verdade, na¿o atendiam a¿ finalidade dos ajustes e visavam apenas ao desvio desses recursos. 
89.4.6. Na¿o ha¿ impedimento para que ocorra o julgamento pela irregularidade das contas do referido consultor, revel nesta TCE, pois sua citac¿a¿o editali¿cia foi efetivada em 25/3/2010 (Edital 418/2010 - pec¿a 57, p. 51-53) , antes, portanto, de seu falecimento, em 2015. 
 (...) 89.4.8. Em face do longo tempo decorrido desde a ocorre¿ncia das irregularidades, no ano de 2000, qualquer provide¿ncia que vise, por exemplo, a¿ localizac¿a¿o de sucessores do Sr. Rui Melo de Carvalho e/ou a¿ verificac¿a¿o da existe¿ncia de processo de inventa¿rio, encontrara¿ barreira nos princi¿pios constitucionais do contradito¿rio e da ampla defesa, que, certamente, na¿o poderiam ser exercidos a contento pelas pessoas que viessem a ser chamadas a esta TCE para justifica ros atos praticados ha¿ dezesseis anos pelo referido responsa¿vel falecido.89.5. Em face do expendido, conclui-se no sentido de que seja declarada a revelia do Sr. Rui Melo de Carvalho (falecido - cf. pec¿a 125) , com julgamento pela irregularidade das contas do referido responsa¿vel, todavia, sem a imputac¿a¿o de de¿bito e multa. 
54. Dessa forma, em relac¿a¿o ao Sr. Rui Melo de Carvalho, entendo bastante o reconhecimento da revelia e o julgamento pela irregularidade de suas contas." (destaques na¿o constam no original) .
Assim, diante da questa¿o de ordem ora suscitada REQUER A EXCLUSA¿O DAS HERDERIAS DO SR. ISRAEL BESERRA DE FARIAS DA CONDENAC¿A¿O SOLIDA¿RIA EM DE¿BITO."
5. Quanto aos argumentos de cerceamento de defesa das herdeiras, o assunto ja¿ foi analisado pela unidade te¿cnica em sede do recurso de reconsiderac¿a¿o interposto pelas recorrentes, e, para melhor ilustrar o feito, transcrevo a seguir trecho da referida ana¿lise (Pec¿a 284) : 
34.	Da condenação solidária indevida das herdeiras do Sr. Israel Beserra de Farias, sócio da empresa TL Construtora Ltda., pelo débito a ele imputado. 
34.1.Das razões recursais (peça 205) :
34.1.1.	Em suas razões recursais, as recorrentes alegam que não deveriam ter sido condenadas pelo Tribunal pelo débito imputado ao Sr. Israel Beserra de Farias, uma vez que, como herdeiras, nunca compuseram o quadro societário da TL Construtora Ltda. Ressaltam também que não tiveram direito ao contraditório e à ampla defesa nos presentes autos. 
34.2.Da análise:
34.2.1.	Esclareça-se que são improcedentes os argumentos suscitados pelas recorrentes de que teria sido indevida a condenação solidária delas pelo débito indicado nos itens 9.8 e 9.8.2 do Acórdão 2011/2019-TCU-Plenário, decorrente de ilicitudes praticadas pelo Sr. Israel Beserra de Farias como sócio da empresa TL Construtora Ltda.  
34.2.2.	De acordo com o item 9.6 do acórdão recorrido, o Tribunal decidiu, após rejeitar as alegações de defesa apresentadas pelo Sr. Israel Beserra de Farias (item 9.3) , desconsiderar a personalidade jurídica da empresa TL Construtora Ltda. para que, por conta do falecimento do referido responsável em 16/6/2014, as suas herdeiras, Sras. Isane Costa de Farias, Louise Costa de Farias, Neuma de Fátima Costa de Farias e Taise Costa de Farias, respondessem pelos danos causados ao Erário na execução do Convênio MMA/SRH/006/2001, no limite do patrimônio a elas transferido pelo Sr. Israel Beserra de Farias, em obediência ao disposto no art. 5º, inciso XLV, da Constituição Federal, verbis:  
XLV - nenhuma pena passará da pessoa do condenado, podendo a obrigação de reparar o dano e a decretação do perdimento de bens ser, nos termos da lei, estendidas aos sucessores e contra eles executadas, até o limite do valor do patrimônio transferido;
34.2.3.	Nesse mesmo sentido é a jurisprudência do TCU, consoante enunciados abaixo transcritos, extraídos da jurisprudência selecionada: 
"O falecimento do responsável após a apresentação de suas alegações de defesa e antes da sessão em que foi proferido o acórdão condenatório não afasta a validade do julgamento das contas e da condenação em débito do falecido, independentemente da condenação do espólio. Esse, ou os herdeiros, caso tenha havido a partilha, passam a ocupar a posição do de cujus no processo de tomada de contas especial, respondendo pelo ressarcimento do dano ao erário até o limite do patrimônio transferido. (...) " (Acórdão 2726/2016-TCU-Plenário, relator Ministro Augusto Nardes) (grifado) 
"Ante o falecimento do responsável, o encargo pelo ressarcimento ao erário deve ser suportado pelo espólio do de cujus, caso ainda não tenha havido a partilha dos bens, ou, caso contrário, pelos seus herdeiros, até o limite do patrimônio transferido." (Acórdão 10529/2018-TCU-Primeira Câmara, relator Ministro-Substituto Augusto Sherman Cavalcanti) . (grifado) 
"Falecendo o responsável, a obrigação de reparar o dano ao erário permanece, podendo ser estendida aos sucessores até o limite do valor do patrimônio transferido, haja vista que a imputação de débito possui natureza jurídica indenizatória, e não de penalidade. A multa, por outro lado, não se transfere aos sucessores do falecido, dado seu caráter personalíssimo. (Acórdão 2198/2015-TCU-Plenário, relator Ministro-Substituto Marcos Bemquerer Costa) . (grifado) 
34.2.4. 	No que diz respeito à alegação de que não tiveram o direito ao contraditório e à ampla defesa neste processo, tem-se por igualmente improcedente, considerando que o contraditório e a ampla defesa se estabeleceu neste caso entre o TCU e o Sr. Israel Beserra de Farias, responsável direto pelas irregularidades ocasionadoras do débito em comento, e sobre as quais ele apresentou suas alegações de defesa. Todavia, tais alegações, pelas suas fragilidades, foram rejeitadas pelo Tribunal por ocasião do julgamento proferido por meio do Acórdão 2011/2019-TCU-Plenário, ora recorrido, o que gerou o débito imputado às herdeiras do mencionado responsável, no limite do patrimônio a elas transferido. 
34.2.5.	Portanto, não há que se estabelecer novo contraditório entre o TCU e as herdeiras condenadas em débito, porquanto essa dialética já foi estabelecida diretamente entre o Tribunal e o Sr. Israel Beserra de Farias por ocasião da citação do responsável, da apresentação de suas alegações de defesa e do julgamento realizado pelo TCU no acórdão recorrido. (v.g.: Acórdão 3088/2019-TCU-Segunda Câmara, relator Ministro Aroldo Cedraz; 377/2017-TCU-Plenário, relator Ministro Bruno Dantas)  
6.	Então, de pronto, o que se discute no momento não é a prescrição da ação de ressarcimento, que já foi refutado nas fases anteriores, mas a alegação de nulidade do Acórdão condenatório por cerceamento de defesa (herdeiras condenadas há mais de 10 anos dos fatos geradores) . 
7. A alegação de cerceamento de defesa é cabível quando tenham se passado mais de 10 anos entre os fatos geradores e a citação dos herdeiros, no entanto, isso não ocorreu no presente processo, pois, como já tratado pela unidade técnica, o próprio gestor falecido foi citado, antes do seu óbito, tendo apresentado defesa, que não foi acolhida por esta Corte, sempre de acordo com os trâmites regimentais adequados. A citação foi totalmente válida e a condenação somente foi atribuída às herdeiras, por força da sucessão."
15.	Também não procede o argumento de existência de fato novo de que existe precedente desta Corte no qual o Tribunal teria acolhido a tese da defesa e excluído a condenação das embargantes em débito, em virtude do transcurso do prazo de dez anos e prejuízo ao contraditório e ampla defesa. Aliás, esse argumento já fora examinado por ocasião da prolação do Acórdão 2618/2021-TCU-Plenário, no qual foram rejeitados embargos de declaração desses mesmos responsáveis, motivo pelo qual reproduzo excerto do voto então proferido, para demonstrar que a situação factual desses autos não é a mesma daquela verificada no acórdão apontado como paradigma:
"12.	Sobre o precedente suscitado, referente ao Acórdão 2607/2020-TCU-Plenário, exarado nos autos do TC Processo 016.501/2007-3, da relatoria do Ministro Aroldo Cedraz, que admitiu a plausibilidade da tese de cerceamento de defesa por decurso de mais de dez anos entre as infrações atribuídas ao Sr. Israel Beserra de Farias e a citação das herdeiras desse ex-servidor, ressalto os seguintes fatos, indicando tratar-se de caso diverso do tratado no presente processo.
13.	O sócio Israel Beserra de Farias, como representante legal da Empresa TL Construtora Ltda. EPP, não apresentou defesa nos autos do TC Processo 016.501/2007-3, embora a empresa tenha recebido o Ofício de citação 72/2010-TCU-SECEX-CE, de 20/1/2010 (peça 51, p. 41-46) , conforme o AR 445143959 (peça 554, p.14) , este permaneceu silente, conforme consta do Relatório que compõe o acórdão (peça 138, p. 11) . Desta feita, optou-se, nos autos, por sugestão do MP/TCU, aplicar ao caso a desconsideração da personalidade jurídica, motivo pelo qual o relator, em 13/4/2012, determinou, entre outros, nova citação, dessa vez, diretamente dirigida pessoalmente a Israel Beserra de Farias (peça 59, p. 53-57) , o que foi realizado, consoante o Ofício 2107/2016-SECEX-CE, de 24/8/2016, em nome do referido responsável, com AR em 6/5/2016 (peça 79) . 
14.	No entanto, tendo o representante legal da Empresa TL construtora Ltda. EPP falecido em 16/6/2014 (certidão de óbito peça 101) , em submissão ao princípio do contraditório e da ampla defesa, foi realizada a terceira citação, dirigida às herdeiras do responsável (peça 106-107) .  A citação das Sras. Isane Costa de Farias, Louise Costa de Farias, Neuma de Fátima Costa de Farias e Taise Costa de Farias somente foi autorizada em 14/11/2016 (peça 107) , consumando-se em 24/11/2016 (peças 108 a 112 e 116 a 119) , ou seja, muito depois do transcurso de dez anos contados das ilicitudes atribuídas ao Sr. Israel Beserra de Farias mediante desconsideração da personalidade jurídica da T.L. Construtora Ltda., cuja participação nas irregularidades perpetradas no bojo do Convênio MMA/SRH 5/2001 se exauriu em meados de 2001, quando do recebimento dos pagamentos impugnados nesta TCE (peça 32, p. 34-36, 39 e 41-42) .
15.	Ficou ainda registrado nos referidos autos que as herdeiras do Sr. Israel Beserra de Farias, apesar de regularmente citadas (peça 138, p. 25) , não compareceram aos autos, sendo também consideradas revéis.  Assim, o relator do referido processo, Ministro Aroldo Cedraz, prolatou o Acórdão 2607/2020-TCU-Plenário, admitindo a plausibilidade da tese de cerceamento de defesa por decurso de mais de dez anos entre as infrações atribuídas ao Sr. Israel Beserra de Farias e a citação das herdeiras desse ex-servidor, excluindo as herdeiras da relação processual, o que, entretanto, não aproveitou a empresa T.L. Construtora Ltda., cuja citação foi ordenada em 15/12/2009 (peça 51, p. 22) , ou seja, antes de escoado o prazo decenal a que se refere o art. 6º, inciso II, da IN-TCU 71/2012.
16.	De pronto, vê-se que a referida situação difere daquela abrigada nos presentes autos, uma vez que o contraditório e a ampla defesa se estabeleceu neste caso entre o TCU e o Sr. Israel Beserra de Farias, responsável direto pelas irregularidades ocasionadoras do débito em comento, e sobre as quais ele apresentou suas alegações de defesa.
17.	Ressalta-se, mais uma vez, que quando ocorre o falecimento do responsável, devem responder pelo dano apurado os seus sucessores, em conformidade com o art. 5º, inciso VIII, da Lei 8.443/1992, a qual abrange os sucessores dos administradores e responsáveis, inexistindo, portanto, razão para o arquivamento do processo com base no art. 212, do RI/TCU (Acórdão 10529/2018-TCU-Primeira Câmara, Rel. Min. Subst. Augusto Sherman, 2198/2015-Plenário, Rel. Min. Subst. Marcos Bemquerer e 2064/2011-1ª Câmara, Rel. Min. Ubiratan Aguiar) ." 
16.	Além disso, também não socorre às embargantes a alegação de que no TC-Processo 016.501/2007-3 foi destacado o fato de que entendimento semelhante de exclusa¿o da condenac¿a¿o dos herdeiros foi firmado em face do Sr. Rui Melo de Carvalho, uma vez que, conforme demonstrado neste processo, o Sr. Israel Beserra de Farias foi adequada e tempestivamente citado nestes autos, havendo apresentado suas alegações de defesa que foram consideradas no julgamento do feito, que culminou com o Acórdão 936/2019-TCU-Segunda Câmaraa¿mara, o que não ocorreu naqueles autos com o Sr. Rui Melo de Carvalho.
17.	Assim, demonstrada a improcedência da alegação de ofensa aos princípios do contraditório e da ampla defesa, de existência de precedente favorável, bem como de não exame da prescrição, apontadas pelas embargantes como matéria de ordem pública, devem, como disse, os presentes embargos ser rejeitados.
18.	Por fim, tendo em vista a apresentação dos presentes embargos (peça 350) com peça idêntica à anteriormente apresentada (peça 277) e já examinada pelo Tribunal, alerto as embargantes que a prática tem sido considerada por esta Corte como pretensão meramente protelatória  e tumulto ao andamento processual, prática que pode configurar litigância de má-fé, e que pode determinar o recebimento de futuras impugnações a esse título como simples petição, sem efeito suspensivo e sem impedimento ao trânsito em julgado do processo, além de imputação de multa, conforme precedentes que colho da jurisprudência selecionada:
"A oposição sucessiva de embargos de declaração versando sobre matéria já analisada e rejeitada pelo TCU, com caráter protelatório, não suspende o trânsito em julgado da condenação imposta e pode ensejar a aplicação da multa do art. 1.026, § 2º, da Lei 13.105/2015 (CPC) ao embargante.
Acórdão 154/2020-TCU-Plenário | Relator: Vital do Rego
O manuseio de embargos contra uma mesma decisão pela segunda vez e com idêntico conteúdo caracteriza pretensão meramente protelatória e tumulto ao andamento processual, prática que configura litigância de má-fé, à luz do disposto no art. 17, inciso VII, do Código de Processo Civil, e infringência ao Código de Ética e Disciplina do Advogado, não impedindo o trânsito em julgado do acórdão condenatório.
Acórdão 756/2013-TCU-Plenário | Relator: ANA ARRAES
A interposição de embargos de declaração com nítido caráter protelatório implica o recebimento de futuras impugnações a esse título como simples petição, sem efeito suspensivo e sem impedimento ao trânsito em julgado do acórdão. A prática de atitude manifestamente procrastinatória pode ser caracterizada como litigância de má-fé. 
Acórdão 515/2014-TCU-Segunda Câmara | Relator: RAIMUNDO CARREIRO".
Ante o exposto, VOTO no sentido de que o Tribunal conheça dos presentes embargos para, no mérito, rejeitá-los, nos termos do acórdão cuja minuta submeto à deliberação deste colegiado.
TCU, Sala das Sessões Ministro Luciano Brandão Alves de Souza, em 17 de agosto de 2022.
Ministro JOÃO AUGUSTO RIBEIRO NARDES 
Relator